Inventaris van de archieven van het Ministerie van Justitie betreffende de Zaak Sanders en de commissies van onderzoek naar de organisatie van de inlichtingendiensten, Wijnveldt en Prinsen, 1945-1951
Nationaal Archief, Den Haag
Ministerie van Justitie: Archief van de Zaak Sanders en de commissies van onderzoek naar de organisatie van de inlichtingendiensten, Wijnveldt en Prinsen
Justitie / Zaak Sanders
1945-1951
J26583
1.88 meter; 83 inventarisnummers.
Normale geschreven, getypte en gedrukte documenten, geen bijzondere handschriften.
Nationaal Archief, Den Haag
Ministerie van Justitie, commissie Wijnveldt
Ministerie van Justitie, commissie Prinsen
Het archief van de zaak W.E. Sanders bevat onder andere dossiers die als bewijsvoering diende. Deze archiefbescheiden gaan onder andere over verduistering van bescheiden, onrechtmatige vrijheidsberoving, het wegwerken van bewijsmateriaal en schending van het telefoongeheim en geheimhoudingsplicht door Sanders. De archiefbescheiden van de commissie Wijnveldt hebben betrekking op het functioneren van het BNV (Bureau Nationale Veiligheid). Die van de commissie Prinsen bevat alleen de correspondentie van de van mr. J.C. Tenkink met de Minister van Justitie en de voorzitter, dr. M.J. Prinsen.
Archiefvorming
Geschiedenis van de archiefvormer
INFORMATIE MET BETREKKING TOT DE AFFAIRE SANDERS
Introductie
Na de bevrijding van Nederland begon een periode in de geschiedenis van de Nederlandse samenleving die het best als 'chaotisch' kan worden gekenschetst. Het was een tijd waarin geruchtmakende politieke affaires en schandalen de publieke opinie in hun greep hielden. Hoewel breed uitgemeten in de landelijke pers, bleef de ware toedracht meestal in het duister.
Het in deze inventaris beschreven archiefmateriaal gaat over één van deze conflicten, bekend geworden als de "affaire-Sanders". In 1995 en 1996 kwam deze affaire wederom uitgebreid in de pers naar aanleiding van het verschijnen van het boek over de affaire Sanders door Gerard Aalders en Coen Hilbrink: "Spionage en intriges in herrijzend Nederland". Reeds voor publicatie trok dit boek de aandacht van de nationale en internationale pers vanwege de onthulling van prins Bernhards NSDAP-lidmaatschap.
De affaire Sanders is een zaak geweest met verschillende lagen. Op de achtergrond speelde de machtskwestie: de vraag onder welk ministerie (Justitie of Binnenlandse Zaken) de nieuwe inlichtingendienst zou gaan ressorteren. Een strijd die na verloop van jaren in het voordeel van Binnenlandse Zaken werd beslist. Dwars door het gevecht tussen de beide departementen speelde de persoonlijke tegenstelling tussen de chef van het Bureau Nationale Veiligheid (BNV), kolonel mr. Louis Einthoven en het hoofd van de Afdeling Opsporingsdienst van het BNV, de heer W.E. Sanders. Het was een conflict tussen de verschillende taakopvattingen van twee autoritaire persoonlijkheden, waarbij bovendien de uiteenlopende politieke achter-gronden een rol gingen spelen naarmate de ambtelijke en persoonlijke verhoudingen verslechterden.
Het conflict leidde tot een climax waarbij Sanders bij minister-president Beel werd ontboden en gesommeerd werd alle BNV-dossiers mee te brengen. Eenmaal in de kamer van de minister-president vond zijn aanhouding plaats, waarna hij voor verhoor naar het Haagse politiebureau werd overgebracht.
Naar aanleiding van een opdracht van de minister van Justitie om een onderzoek in te stellen naar de gedragingen van de inspecteur van Politie W.E. Sanders, voormalig chef van de Opsporingsdienst aan het BNV, op strafrechtelijk en politiek gebied, zomede uit het oogpunt van de zuivering beschouwd deed mr. J. Versteeg, de procureur-generaal, fgd. directeur van Politie te 's-Gravenhage op 25 oktober 1948 de resultaten van zijn onderzoek aan de minister toekomen.
Schrijven van 25 oktober 1948, no. 705 R.P. Geheim, zie inv.nr. 3.
Dit rapport baseerde zich, voorzover het strafrechterlijk onderzoek, op het rapport van De Lint.
Het strafrechterlijk onderzoek naar het verduisteren van bescheiden en andere misdrijven bij het BNV door mr. De Lint, substituut officier van Justitie te 's-Gravenhage'
Bij schrijven van 28 september 1948 bracht mr. De Lint rapport uit aan de procureur-generaal, fgd. directeur van Politie te 's-Gravenhage met de resultaten van het onderzoek terzake het BNV, waartoe de arrestatie van W.E. Sanders de aanleiding werd.
Zie voor het rapport inv.nr. 8.
Hieronder treft u een korte samenvatting aan van het verloop van het onderzoek.
Op 2 september 1946 werd Willem Evert Sanders, geboren 9 augustus 1908 te Arnhem, ter beschikking gesteld van Justitie, nadat aan de minister-president de noodzaak was gebleken dat aan Sanders een politioneel verhoor zou worden afgenomen in verband met sterke aanwijzingen, dat door hem bescheiden, behorende aan het BNV, op onrechtmatige wijze werden achtergehouden.
Sanders was die dag door de minister-president op het departement ontvangen, waarbij hem de gelegenheid was gegeven om bescheiden van het BNV welke hij tot op dat tijdstip nog onder zich had gehouden en waarover hij de minister-president op vroegere data had ingelicht, in te leveren.
In de periode welke na het verhoor van Sanders is gevolgd, heeft de Haagse politie een omvangrijk onderzoek ingesteld. Met dit onderzoek was belast de inspecteur Vonk.
Zie voor het proces-verbaal van J.J. Vonk, inv.nr..
Reeds in deze periode leidde het onderzoek tot kennisneming van onregelmatigheden en verdenkingen op verschillende andere gebieden. Het onderzoek ging zich toen zodanig vertakken, dat het voor Vonk bezwaarlijk werd het te combineren met zijn andere werkzaamheden. Omstreeks de tweede helft van december 1946 nam de inspecteur-rijksrechercheur Van Noothoorn het onderzoek over.
Terwijl aanvankelijk het onderzoek was beperkt tot het achterhouden van dossiers van het BNV, werden al spoedig andere feiten aan de orde gesteld, zoals onregelmatigheden met paspoorten, met veiligheidskaarten en met andere papieren, verduistering van goederen, inbreuken op het telefoongeheim en schending van de geheimhoudingsplicht. Ook deze feiten leidden tot uitvoerig onderzoek. Lang niet in alle gevallen kon het onderzoek beperkt blijven tot de gedragingen van Sanders, maar ook andere functionarissen werden er in betrokken.
Ook in de loop van het jaar 1947 heeft het onderzoek zich steeds verder uitgebreid, niet slechts in verband met naar voren gekomen onregelmatigheden uit het verleden maar ook in verband met feiten, welke plaats vonden na de opening van het onderzoek (zaak Van Messel, publicatie Matthijssen, publicatie in "het Kompas" in 1948 en de Strahil-affaire).
De grote uitbreiding van het onderzoek maakte het uiteraard noodzakelijk om de nodige beperkingen in acht te nemen en lang niet alle kwesties konden volledig worden uitgezocht.
Voorts werd een zekere lijdelijkheid bij het onderzoek betracht. Hoezeer de aangeboorde kwesties de wens deden rijzen om een onderzoek naar de onregelmatigheden bij het BNV in de ruimste zin op te zetten en systematisch door te voeren, op grond van praktischer motieven moest hiervan worden afgezien. De tijdens het onderzoek bijeen verzamelde dossiers geven daaromtrent dan ook zeker geen volledig beeld. Zij betreffen slechts de onderzoeken welke of wel rechtstreeks uit het oorspronkelijk onderzoek zijn voortgekomen, of wel in de periode waarin dit onderzoek plaats vond, en voor de toestanden en verhoudingen bij het BNV van belang bleken.
Zie voor de dossiers de inv.nrs. 38-72.
Op grond van het onderzoek kwam mr. De Lint tot de uiteindelijke conclusie dat voor een strafvervolging tegen W.E. Sanders geen voldoende termen bestaan.
De procureur-generaal berichtte de minister van Justitie daarna bij schrijven van 25 oktober 1948, no. 705 R.P. Geheim, dat, hoewel in deze aangelegenheid talrijke misstanden werden aangetroffen, het niet mogelijk is gebleken om uit de veelheid van bedenkelijke figuren Sanders als strafrechtelijk aansprakelijk persoon naar voren te brengen, doch, dat men wel kan zeggen, dat Sanders te midden van wanbeheer, corruptie en misdaad gewerkt heeft.
Het onderzoek naar de politieke gedragingen van Sanders
Het politieke gedeelte van het onderzoek contra Sanders hetwelk betrekking heeft op diens gedragingen gedurende de tijd van de Duitse bezetting, werd opgedragen aan de inspecteur-rijksrechercheur J.C. Hoogeveen en de rijksrechercheur H. Wiersma.
De resultaten van dit politieke onderzoek zijn neergelegd in een lijvig dossier.
Dossier 99, zie inv.nr. 73.
Het onderzoek werd onder moeilijke omstandigheden verricht, waarbij allerlei factoren meewerkten om deze taak nog te verzwaren.
In de eerste plaats werd de indruk verkregen, dat door zijn talrijke relaties Sanders voortdurend op de hoogte gehouden werd van de gang van het onderzoek en met meerdere getuigen direct of indirect ruggespraak werd gehouden; voorts dat verschillende belangrijke getuigen (o.a. Horack en Wensky) reeds lang voor de aanvang van het onderzoek samenspraak met Sanders gehad hadden. Daarnaast bleken talrijke Duitsers, die wellicht verklaringen hadden kunnen afgeven, onvindbaar, terwijl andere eerst na moeizame nasporing konden worden gevonden. Vaak bleek bij hen de lust tot het afgeven van verklaringen uiterst gering, hetgeen begrijpelijk was, omdat zij bang waren te eniger tijd naar ons land te moeten komen.
Met betrekking tot dit politieke gedeelte van het onderzoek berichtte de procureur-generaal de minister van Justitie bij schrijven van 25 oktober 1948, no. 705 R.P. Geheim, dat, hoewel positieve resultaten niet zijn kunnen worden vastgesteld, hij alle beschouwingen samenvattend, Sanders een duister en geslepen figuur zou willen noemen, die in de rijen van de politie geen plaats verdient
Commissie Wijnveldt
De commissie werd ingesteld bij besluit van de minister-president van 3 december 1946. De taak was een onderzoek in te stellen naar het beleid bij het BNV en daarmede samenhangende zaken, zoals:
Te onderzoeken in hoeverre de kritiek op de leiding bij het BNV gerechtvaardigd is, waarbij aandacht is te schenken aan de vraag, welke rol de heer W.E. Sanders bij deze dienst heeft vervuld
De vraag te onderzoeken onder welk departement de Centrale Veiligheidsdienst, gelet op het daaraan ten grondslag liggende doel, dient te ressorteren, en desgewenst omtrent samenhangende onderwerpen voorstellen te doen. Deze taak is later nog uitgebreid:
Met de opdracht een onderzoek in te stellen naar een klacht van Lt. Kolonel dr. J.M. Somer
Reorganisatievoorstellen te doen betreffende de CVD, een onderwerp ten dele besloten in het punt onder b genoemd
Met het verzoek een onderzoek in te stellen naar insinuaties door Rodrigues Lopes geuit in "De Nieuwe Post" van 27 september 1947.
Aanleiding tot het door de minister van Justitie verlangde onderzoek was het zgn. rapport Mathijsen, aangaande ontstaan, werkwijze en opheffing van het BNV en de moeilijkheden waar dit bureau in de periode 1945-1946 mee te kampen had.
Zie inv.nr. 80.
De samenstelling van de commissie was als volgt:
mr. Dr. J. Wijnveldt, lid en voorzitter
M.A. Reinalda, lid
H.F.M. Baron Van Voorst Tot Voorst, lid
mr. A.B. Somer, secretaris
Het eindrapport werd op 12 mei 1948 uitgebracht.
Zie inv.nr. 82.
Commissie Prinsen
Een van de aanbevelingen uit het eindrapport van de Commissie Wijnveldt betrof het doorvoeren van een reorganisatie van de Centrale Veiligheidsdienst (CVD). Als gevolg hiervan werd bij besluit van de minister-president van 30 juni 1948, nr. 19508 een commissie ingesteld welke tot taak zal hebben:
Zich uit te sitemreken omtrent de al of niet wenselijkheid van een reorganisatie van de CVD als door de Commissie Wijnveldt wordt voorgesteld, waarbij tevens ware na te gaan, welke de itemlaats van de Buitenlandse Inlichtingendienst daarbij zal dienen te zijn.
De werkzaamheden van de CVD enerzijds en de itemolitieorganen anderzijds zo scheritem mogelijk af te bakenen.
Bindende richtlijnen te ontweritemen voor goede samenwerking tussen de CVD enerzijds en de organen van Justitie en itemolitie anderzijds.
Na te gaan, of de klachten, als zouden de organen van de Rijksitemolitie nodeloos oitem het gebied van de CVD of BID werkzaam zijn, of zijn geweest.
Tot lid en voorzitter werd benoemd dr. M.J. Prinsen, secretaris-generaal van het Ministerie van Binnenlandse Zaken. Tot leden werden daarnaast benoemd:
mr. J.C. Tenkink, secretaris-generaal van het ministerie van Justitie
lt.-generaal mr. H.J. Kruls, chef van de Generale Staf
vice-admiraal jhr. E.J. van Holthe, chef marinestaf
mr. C.L.W. Fock, raadadviseur in algemene dienst bij het ministerie van Algemene Zaken
Op 24 januari 1949 bood Prinsen minister-president Drees het rapport van zijn commissie aan, waarvan de belangrijkste aanbevelingen waren: de CVD onder de naam Binnenlandse Veiligheidsdienst onder Binnenlandse Zaken te plaatsen, de taken van de BVD vast te stellen overeenkomstig de oorspronkelijke voorstellen van Einthoven, een coördinatiecommissie in het leven te roepen om de samenwerking tussen de verschillende diensten te verbeteren.
Geschiedenis van het archiefbeheer
De archieven zijn in 2001 door het Ministerie van Justitie bij het Nationaal Archief cq. de Centrale Archief Selectiedienst (CAS) ter bewerking aangeboden.
Overbrenging van een overheidsarchief
Inhoud en structuur van het archief
MAISAO-WOTAP; 2.09
Inhoud
Het in deze inventaris beschreven archiefmateriaal is afkomstig van het Ministerie van Justitie en betreft grotendeels de resultaten van het, onder leiding van de procureur-generaal, fgd. Directeur van Politie te 's-Gravenhage verrichtte onderzoek naar de gedragingen van W.E. Sanders.
In de dossiers bevinden zich behalve de processen-verbaal, opgemaakt door de inspecteur-rijksrechercheur Van Noothoorn en de vele andere stukken, ook de processen-verbaal van de door mr. De Lint gehouden verhoren, met uitzondering van de verhoren van W.E. Sanders, van mr. L. Einthoven en van generaal H.J. Kruls. Deze processen-verbaal zijn als bijlagen gevoegd bij het rapport van mr. De Lint.
De genummerde stukken 1 tot en met 52 behandelen het politieke gedeelte van het onderzoek.
In de nummers 54 tot en met 60 van het archief van zijn de gedragingen van Sanders als Inspecteur van Politie te Enschede in bezettingstijd nagegaan, welke verhoren door Versteeg zelf zijn geschied en door de inspecteur-rijksrechercheur Van Noothoorn werden opgenomen.
Het in deze inventaris beschreven archiefmateriaal betrekking hebbende op de Commissie Prinsen behelst het materiaal van mr. J.C. Tenkink.
Selectie en vernietiging
Behoudens dubbelen is er niets uit de archieven vernietigd.
Ordening van het archief
Ter bevordering van de overzichtelijkheid zijn de bij het onderzoek gevormde dossiers in een aantal rubrieken ingedeeld en dienovereenkomstig genummerd
Aanwijzingen voor de gebruiker
Openbaarheidsbeperkingen
Deels openbaar, deels beperkt openbaar (B). Dossiers jonger dan 75 jaar zijn beperkt openbaar. De inventarisnummers 4, 72, 78 en 81 zijn volledig openbaar.
Materiële beperkingen
Een klein aantal stukken van dit archief is in een slechte materiële staat, wat tot gevolg heeft dat het niet aangevraagd kan worden.
Aanvraaginstructie
Openbare archiefstukken kunnen online worden aangevraagd en gereserveerd. U kunt dit ook via de terminals in de studiezaal van het Nationaal Archief doen. Om te kunnen reserveren dient u de volgende stappen te volgen:
U maakt een profiel aan op www.gahetna.nl, en logt vervolgens in
Via de archiefinventaris (alleen de beschrijvingen met rode nummers) selecteert u het gewenste archiefstuk door op de knop 'Reserveren' te klikken
In het volgende scherm geeft u aan op welke dag u het archiefstuk wilt inzien
Indien u zich bevindt in de studiezaal en een tafelnummer heeft ontvangen kunt u dit nummer vermelden. Als u geen tafelnummer heeft kunt u tafelnummer 777 laten staan
Vervolgens bevestigt u uw reservering door deze te versturen.
Verwant materiaal
Beschikbaarheid van kopieën
Bijlagen
Overzicht van geraadpleegde bronnen
Aalders, G. en Hilbrink, C., de Affaire Sanders, Spionage en intriges in herrijzend Nederland. Den Haag, 1996.
Engelen, D. Geschiedenis van de Binnenlandse Veiligheidsdienst. Den Haag, 1995.
Lijst van gebruikte afkortingen
Lijst van de belangrijkste afkortingen, welke in de stukken kunnen voorkomen, en waarvan verschillende ook in de inventaris zijn gebruikt
BBO
Bureau Bijzondere Opdrachten
BBR
Besluit Buitengewone Rechtspleging, 22 dec. 1943, Stbl. D 63
BBS
Besluit Buitengewoon Strafrecht, 22 dec. 1943, Stbl. D 61
BI of BID
Bureau Inlichtingendienst (Fock)
BNS
Bevelhebber der Nederlandse Strijdkrachten
BNV
Bureau Nationale Veiligheid
BS
Binnenlandse Strijdkrachten
BVD
Binnenlandse Veiligheidsdienst
CFSS
Canadian field security service
CI
Centrale Inlichtingendienst
CIC
Counter Intelligence Corps (Verenigde Staten)
CPN
Communistische Partij Nederland
CVD
Centrale Veiligheidsdienst
CvO
Commissariaat voor Oorlogsschade
CVOD
Centrale Vermogens Opsporingsdienst
DGBR
Directoraat-Generaal voor de Bijzondere Rechtspleging
DPM
Dienst Politieke Misdrijven
FIOD
Fiscale Inlichtingen- en Opsporingsdienst
GDN
Geheime Dienst Nederland (inlichtingendienst voor Engeland - dr. Somer)
GS.3
Generale Staf, afd. 3 - speciale inlichtingendienst (Tielens)
HQBAOR
Head Quarters British Army on Rhine
ID
Inlichtingendienst van de Binnenlandse Strijdkrachten
KB
Koninklijk Besluit
KP
Knokploeg
LKP
Landelijke Knokploeg
LO
Landelijke Organisatie
LOF
Legioen Oud-Frontstrijders
MG
Militair Gezag
MI5
Military Intelligence (Engeland)
MID
Militaire Inlichtingendienst
OD
Ordedienst
POD
Politieke Opsporings Dienst
PRA
Politieke Recherche Afdeling
PRAC
Politieke Recherche Afdeling Collaboratie
Pv
Proces-verbaal
Rb.
Rechtbank
RC
Rechter (Raadsheer-) Commissaris
RvO
Rijksinstituut voor Oorlogsdocumentatie
RVV
Raad van Verzet
SD
Sicherheitsdienst
SDAP
Sociaal Democratische Arbeiders Partij
SS
Schutz Staffel
VC
Vaderlands Comité
V.man
Vau man, vertrouwensman, verbindingsman
WA
Wehr Abteilung
Beschrijving van de series en archiefbestanddelen
- AFFAIRE SANDERS, 1
  - Algemeen, 1.1
    - Dossier van de Afdeling Politie, Bureau Kabinet betreffende W.E. Sanders (P 123/49)., 1945-1951; 1; 1 omslag
      Openbaarheid beperkt tot 1 januari 2027
    - Kopie van het verslag van het onderhoud in het Kabinet van de minister-president op 2 september 1946., 2; 1 stuk
      Openbaarheid beperkt tot 1 januari 2022
    - Brief (no. 705 R.P. Geheim) van mr. J. Versteeg, procureur-generaal, fgd. directeur van Politie te 's-Gravenhage aan de minister van Justitie inzake de resultaten van het onderzoek naar de gedragingen van W.E. Sanders., 1948; 3; 1 stuk
      Openbaarheid beperkt tot 1 januari 2024
    - Algemene beschouwingen, rijksbegroting voor het dienstjaar 1950, hoofdstuk V, Binnenlandse Zaken, met hierin opgenomen een passage omtrent W.E. Sanders en diens band met het voormalige BNV., 1949; 4; 1 stuk
    - Dossier P 123/49, exh. 17 sep. 1949: correspondentie met het Ministerie van Algemene Zaken inzake de teruggave van dossiers en bescheiden die ten behoeve van het onderzoek tegen Sanders door de Justitiële autoriteiten in beslag zijn genomen., 5; 1 omslag
      Openbaarheid beperkt tot 1 januari 2025
    - Nota van het Bureau Juridische Zaken van de Afdeling Politie aan de directeur-generaal, hoofd van de Afdeling Politie inzake de zaak W.E. Sanders en de voordracht tot benoeming van A.T. Bruining tot commissaris van Politie te Enschede., 1950; 6; 1 stuk
      Openbaarheid beperkt tot 1 januari 2026
  - Het strafrechtelijk onderzoek naar het verduisteren van bescheiden en andere misdrijven bij het BNV door mr. De Lint, substituut officier van Justitie te 's-Gravenhage, 1.2
    - Algemeen, 1.2.1
      - Proces-verbaal, opgemaakt door J.J. Vonk, inspecteur van Politie te 's-Gravenhage, inzake het onderzoek naar verduistering van documenten toebehorende aan het BNV, gepleegd te 's-Gravenhage tussen mei 1945 en 2 sep. 1946, met bijlagen., 1947; 7; 1 omslag
        Zie voor een specificatie van de bij dit proces-verbaal gevoegde bijlagen, bijlage 1 bij de inventaris (niet openbaar).
        Openbaarheid beperkt tot 1 januari 2023
      - Eindrapport van het door mr. G.J. de Lint geleide onderzoek naar het verduisteren van bescheiden en andere misdrijven bij het BNV., 1948; 8; 1 stuk
    - Verduistering van bescheiden (art. 361 Wetboek van Strafrecht), 1.2.2
      - Dossiers, genummerd 1 t/m 19., 9-26; 18 omslagen
        Zie voor specificatie bijlage 2 (niet openbaar).
        - Dossier 01 en 02, 9
        - Dossier 03, 10
        - Dossier 04, 11
        - Dossier 05, 12
        - Dossier 06, 13
        - Dossier 07, 14
        - Dossier 08, 15
        - Dossier 09, 16
        - Dossier 10, 17
        - Dossier 11, 18
        - Dossier 12, 19
        - Dossier 13, 20
        - Dossier 14, 21
        - Dossier 15, 22
        - Dossier 16, 23
        - Dossier 17, 24
        - Dossier 18, 25
        - Dossier 19, 26
    - Onderzoeken, waarbij aanvankelijk werd gedacht aan onrechtmatige vrijheidsberovingen en toepassing van dwangmiddelen, 1.2.3
      - Dossiers, genummerd 20 t/m 21., 27-28; 2 omslagen
        - Dossier 20, 27
          Openbaarheid beperkt tot 1 januari 2021
        - Dossier 21, 28
    - Zonderlinge praktijken ten aanzien van inbewaringstellingen, 1.2.4
      - Dossiers, genummerd 30 t/m 38., 29-37; 9 omslagen
        - Dossier 30, 29
        - Dossier 31, 30
        - Dossier 32, 31
        - Dossier 33, 32
        - Dossier 34, 33
        - Dossier 35, 34
        - Dossier 36, 35
        - Dossier 37, 36
        - Dossier 38, 37
    - Behulpzaam zijn bij het wegwerken van bewijsmateriaal (art. 189 Wetboek van Strafrecht), 1.2.5
      - Dossiers, genummerd 40 t/m 46., 38-44; 7 omslagen
        - Dossier 40, 38
        - Dossier 41, 39
        - Dossier 42, 40
        - Dossier 43, 41
        - Dossier 44, 42
        - Dossier 45, 43
        - Dossier 46, 44
    - Ten onrechte voorzien van paspoorten en legitimatiebewijzen, 1.2.6
      - Dossiers, genummerd 50 t/m 56., 45-51; 7 omslagen
        - Dossier 50, 45
        - Dossier 51, 46
        - Dossier 52, 47
        - Dossier 53, 48
        - Dossier 54, 49
        - Dossier 55, 50
        - Dossier 56, 51
    - Verduisteringen (art. 321 Wetboek van Strafrecht), 1.2.7
      - Dossiers, genummerd 60 t/m 64., 52-56; 5 omslagen
        - Dossier 60, 52
        - Dossier 61, 53
        - Dossier 62, 54
        - Dossier 63, 55
        - Dossier 64, 56
    - Schending telefoongeheim, 1.2.8
      - Dossier 70., 57; pak
    - Schending geheimhoudingsplicht (art. 272 Wetboek van Strafrecht), 1.2.9
      - Dossiers, genummerd 75 t/m 76., 58-59; 2 omslagen
        - Dossier 75, 58
        - Dossier 76, 59
    - Sanders: Persoon en gedrag, 1.2.10
      - Dossiers, genummerd 80 t/m 86., 60-66; 7 omslagen
        - Dossier 80, 60
        - Dossier 81, 61
        - Dossier 82, 62
        - Dossier 83, 63
        - Dossier 84, 64
        - Dossier 85, 65
        - Dossier 86, 66
    - BNV-Algemeen, 1.2.11
      - Dossiers, genummerd 90 t/m 95., 67-72; 6 omslagen
        - Dossier 90, 67
        - Dossier 91, 68
        - Dossier 92, 69
        - Dossier 93, 70
        - Dossier 94, 71
        - Dossier 95, 72
  - Het onderzoek naar de politieke gedragingen, 1.3
    - Dossier 99., 73; pak
      Zie voor specificatie bijlage 3 (niet openbaar).
  - Overige, 1.4
    - BNV-dossier van een betrokkene die volgens zeggen gewerkt heeft voor Sanders., 1945; 74; 1 omslag
    - Stukken afkomstig van het BNV., 1945-1946; 75-76; 2 omslagen
      De stukken zijn opgeborgen in roze omslagen van het BNV. Op map I met potlood de aantekening "op 14-9-1946 ontvangen uit handen van mr. Goossen". Zie voor specificatie bijlage 4 (niet openbaar).
      - Map I, 75
      - Map II, 76
    - Dossier VP - S - 3., 1945-1947; 77; 1 omslag